【裁判字號】    98,簡上,687
【裁判日期】    981130
【裁判案由】    傷害
【裁判全文】
臺灣桃園地方法院刑事判決             98年度簡上字第687號
上  訴  人  臺灣桃園地方法院檢察署檢察官
上  訴  人  甲○○
即  被  告
上列上訴人因被告傷害案件，不服本院簡易庭中華民國98年5 月
29日98年度壢簡字第284 號第一審刑事簡易判決（聲請簡易判決
處刑案號：97年度偵字第21133 號），提起上訴，本院管轄第二
審之合議庭判決如下：
    主  文
原判決撤銷。
甲○○共同傷害人之身體，處有期徒刑肆月，如易科罰金，以新
臺幣貳仟元折算壹日。
    事  實
一、甲○○與李育儒（另案由本院審理中）為兄弟關係。緣甲○
    ○幼子自民國97年6 月間起，至桃園縣觀音鄉大同村某處圳
    溝釣魚時，即常無端遭乙○○斥責，於同年7 月5 日下午5
    時許前之某時，甲○○幼子又因至該處釣魚遭乙○○責罵而
    返家向其哭訴，甲○○遂心生氣憤，攜銀色鋁棒1 支（並未
    扣案）偕李育儒前往桃園縣觀音鄉○○村○ 鄰○○道路旁菜
    園欲向乙○○理論。同日下午5 時許二人抵達後，甲○○立
    刻出言質問乙○○為何無端喝叱其子，因見乙○○非但拒不
    道歉，猶且出言表示：「那條溪是我的，在那釣魚須經我同
    意」等語，遂與李育儒共同基於普通傷害之犯意聯絡，由甲
    ○○先持鋁棒朝乙○○揮擊，惟因其手未握緊以致鋁棒滑落
    ，乙○○幸得閃避而免遭擊打。在旁之李育儒見及於此，亦
    隨即出手壓制乙○○之頸部及雙手等部位，迨其無法動彈後
    ，再由甲○○上前徒手接續毆打乙○○數下，致之受有腦震
    盪、頭臉多處撕裂傷（人中3 公分、右眉2 處各1 公分、左
    眼尾0.5 公分）、雙眼結膜下出血及周圍挫傷等傷害。
二、案經乙○○訴由桃園縣政府警察局大園分局報請臺灣桃園地
    方法院檢察署偵查後聲請以簡易判決處刑。
    理  由
壹、程序方面：
一、按被告以外之人於偵查中向檢察官所為之陳述，除顯有不可
    信之情況者外，得為證據，刑事訴訟法第159 條之1 第2 項
    定有明文。查證人陳子福、陳子儀、陳朝清、陳進鉦於偵查
    中既均係以證人身份陳述，且經檢察官告以具結義務及偽證
    處罰後命之朗讀結文具結，因上開證人均係於負擔偽證罪處
    罰之心理下證述，並以具結擔保其供述真實性，復無受其他
    不當外力干擾情形，可信性極高，本院審酌上開各該證人於
    偵查中具結證述之際，其外部附隨之環境或條件並無不當，
    是依上說明，其等於偵查中所為證言，均具有證據能力，而
    得為證據。
二、次按被告以外之人於審判外之言詞或書面陳述，除法律有規
    定者外，不得作為證據，刑事訴訟法第159 條第1 項固有明
    文；惟被告以外之人於審判外之陳述，雖不符同法第159 條
    之1 至之4 規定，而經當事人於審判程序同意作為證據，法
    院審酌該言詞陳述或書面陳述作成時之情況，認為適當者，
    亦得為證據。又當事人、代理人或辯護人於法院調查證據時
    ，知有第159 條第1 項不得為證據之情形，而未於言詞辯論
    終結前聲明異議者，視為有前項之同意，同法第159 條之5
    亦定有明文。本件公訴人、被告於本院準備程序及審理時均
    同意以證人李育儒、乙○○、陳進鉦、陳梁玉嬌於警詢或檢
    察事務官訊問時所為之陳述作為證據，本院審酌上開供述作
    成時之情況均屬正當，且與本案相關之待證事實具有關連性
    ，而被告既未爭執其證據能力，亦未聲請傳訊，顯已放棄詰
    問權之行使，依上說明，應具有證據能力。
三、其次，本案認定事實所引用之文書證據，並無證據證明係公
    務員違背法定程式所取得，亦無刑事訴訟法第159 條之4 之
    顯有不可信之情況與不得作為證據之情形，本院斟酌本案卷
    內之證據並非非法取得，亦無證明力明顯過低之情形，且經
    本院於審判期日依法進行證據之調查、辯論，被告於訴訟上
    之程序權即已受保障，故前揭各該證據，亦均得採為證據，
    合先敘明。
貳、實體方面：
一、前揭關於被告甲○○如何出手毆打乙○○之犯罪事實，業據
    其迭於警詢、偵訊、本院準備程序及審理時坦承不諱（見97
    年度偵字第2113號卷第5 至6 頁、第32至33頁、第49至51頁
    、本院卷第18至19頁），核與證人即被害人乙○○指訴之情
    節相符。而被害人乙○○確實受有腦震盪、頭臉多處撕裂傷
    （人中3 公分、右眉2 處各1 公分、左眼尾0.5 公分）、雙
    眼結膜下出血及周圍挫傷等傷害，亦有天晟醫院驗傷診斷書
    在卷可稽（見同上偵卷第34頁）。衡之天晟醫院乃係醫療專
    業機構，又與兩造無特殊情誼仇怨，本無故意虛捏被害人到
    院時所受傷勢之必要，加以上開診斷書中復明白記載：「醫
    治之需要日數一個月」等語，則由該診斷書所載傷勢情形及
    復原所需天數觀之，堪信其所載實在，而得資為被告前揭自
    白之補強證據。至被告甲○○於本院審理時辯稱：「我覺得
    診斷書寫得太嚴重了」云云（見本院98年11月18日審判筆錄
    第3 頁），則非有據。
二、被告甲○○又一再辯稱：案發當天僅有伊一人用手掐住乙○
    ○脖子，伊弟弟沒有掐他，只是在旁勸架云云。然查：
(一)、證人乙○○於警詢及檢察事務官訊問時均一致堅稱：「……
    ，甲○○就帶了一個人一起來找我，……，二人就衝向我，
    其中甲○○就拿鋁棒揮向我，但沒有打到，接著甲○○就把
    我推倒，用手壓住我脖子，而另一人也幫忙壓住我的脖子，
    之後甲○○就用拳頭猛打我臉部，造成我眼睛、臉部及脖子
    受傷」、「97年7 月5 日下午5 點左右，甲○○帶李育儒到
    大同村9 鄰產業路旁菜園找我，甲○○以鋁棒打我，我閃開
    後，李育儒就幫忙壓我的脖子及雙手，甲○○就用手打我」
    等語不移（見同上偵卷第15、32頁），核與證人即當天到場
    見聞衝突發生經過之陳子福於偵訊時具結所證：「（你們在
    97年7 月5 日下午有無在案發處看到兩造爭執情況？）我看
    到的時候，被告二人正在打告訴人，我是沒聽到爭執什麼」
    、「（他們怎麼打？）李育儒按著告訴人打」、「（你能確
    定李育儒將乙○○拉開？）我確定他是按著」、「好像是為
    了小孩子釣魚的事情，其他話我沒注意」等語相符（見98年
    度偵續字第109 號卷第30至31頁），已見被害人乙○○所為
    指訴不虛。
(二)、其次，被告甲○○身高170 公分、乙○○身高175 公分，至
    李育儒則超過180 公分，此由觀之卷附被告甲○○、胞弟李
    育儒及被害人乙○○之身高體型全身照片自明。而被告甲○
    ○之體型雖較被害人稍微壯碩，惟由案發當時被害人乙○○
    尚且能在菜園中工作觀之，顯見其並非殘弱而毫無氣力之人
    。在被告甲○○及被害人乙○○二人之身高、體型互占優勢
    情況下，實難想像被告當時究要如何單憑其一己之力，一面
    將被害人乙○○強押於地上，並伸手掐住被害人脖子，一面
    再不斷朝其頭、臉等部位精準毆打？加以被告甲○○於警詢
    及本院審理時復坦言：「是我跟乙○○扭打在田中瓜棚下的
    時候，李育儒才從田埂上下來把我跟乙○○拉開」、「李育
    儒站在我跟乙○○中間」、「我被拉開的時候，乙○○就起
    身想要打我，李育儒有站在我前面用他的手肘幫我阻擋」等
    語，顯見被告甲○○亦不否認李育儒確曾與被害人有肢體之
    碰觸，而與告訴人所為指訴遭被告及其胞弟共同毆傷之情節
    不謀而合，且較符常理。是被告辯稱：案發當天僅有伊一人
    用手掐住乙○○脖子云云，即難以採信。
(三)、再者，參之證人陳進鉦於偵訊時已證稱：「沒看到兩造爭執
    情況，甲○○說我半小時後會落人來，當時告訴人一直流血
    」、「（你們是否都在場？要落什麼人？）我的意思是他們
    說要等我們落人去」等語；證人陳朝清於偵訊時證稱：「是
    姓李的叫我們姓陳的去找人」等語；證人陳子儀亦證稱：「
    他是叫我們去找人」等語（見同上偵續卷第31頁）。倘若案
    發當時被告甲○○並非協其胞弟聯手毆打被害人，於渠等離
    開之際，又何須共同對被害人放話，要其另外找人後再來向
    其二人理論？
(四)、是本院考量上情，並衡酌被告甲○○為李育儒之胞兄，二人
    手足情深，情誼本不在話下，況本件復係肇因於被告甲○○
    之幼子前往圳溝釣魚時遭乙○○斥責所致，則被告甲○○為
    求其胞弟得免受刑罰追訴處罰，故而為上開辯解，尚屬人情
    之常。本件經綜合全案事證，堪認案發當時被告甲○○確與
    其胞弟聯手傷害被害人無誤。且共犯李育儒嗣經臺灣高等法
    院檢察署發回臺灣桃園地方法院檢察署續查結果，亦經該署
    檢察官向本院聲請簡易判決處刑，此有該署98年度偵續字第
    109 號聲請簡易判決處刑書、臺灣高等法院被告前案紀錄表
    各1 份在卷足憑。從而，本件事證已臻明確，被告甲○○所
    犯共同傷害犯行至堪認定，應予依法論科。
二、核被告甲○○所為，係犯刑法第277 條第1 項之普通傷害罪
    。被告甲○○與其胞弟李育儒二人就上開犯行有犯意聯絡及
    行為分擔，應論以共同正犯。被告徒手毆打告訴人乙○○臉
    、頭等部位之數舉動，係基於同一傷害犯意下所為接續行為
    ，且侵害同一法益，各行為間之獨立性極為薄弱，依一般社
    會健全觀念，在時間差距上難以強行分開，在刑法評價上，
    以視為數個舉動之接續施行，合為包括之一行為予以評價，
    較為合理（最高法院86年臺上字第3295號判例參照），故應
    以接續犯論以普通傷害之單純一罪。
三、原審經審理結果，以被告事證明確，予以論科，固屬卓見。
    惟被告甲○○於案發當時乃係偕同其胞弟李育儒共同前往，
    嗣該二人並基於共同傷害之犯意聯絡毆打被害人，已如前述
    ，原審就被告甲○○徒手毆打被害人等情，僅認定被告一人
    單獨出手，而未及於共犯李育儒參與部分，與本院之認定不
    同。被告上訴意旨指摘原審量刑過重，檢察官依告訴人之請
    求認原審量刑過輕，經核原判決既無違反比例原則而失之過
    輕過重，是被告及檢察官上訴，自均無可採，惟原判決既有
    上述可議，仍屬無可維持，應由本院將原判決撤銷改判。爰
    審酌被告甲○○僅因細故即動輒持鋁棒並偕其胞弟尋人理論
    ，行為實有不該，並參酌被害人所受傷勢情況、被告之智識
    程度等一切情狀，量處如主文所示之刑，並諭知易科罰金之
    折算標準，以為警惕。
四、至未扣案之鋁棒1 支，雖係被告甲○○預備用以傷害被害人
    所用之物，然既無證據足認係屬被告甲○○或其共犯所有，
    爰不宣告沒收之，併此敘明。
據上論斷，應依刑事訴訟法第455 條之1 第1 項、第3 項、第36
9 條第1 項前段、第364 條、第299 條第1 項前段，刑法第28條
、第277 條第1 項、第41條第1 項前段，刑法施行法第1 條之1
第1 項、第2 項前段，判決如主文。
本案經檢察官吳佳美到庭執行職務。
中    華    民    國    98    年    11    月    30    日
                  刑事第八庭    審判長法  官   林惠霞
                                      法  官   張明儀
                                      法  官   呂綺珍
以上正本證明與原本無異。
不得上訴。
                                      書記官   范升福
中    華    民    國    98    年    11    月    30    日
附錄論罪科刑法條：
中華民國刑法第277條
（普通傷害罪）
傷害人之身體或健康者，處3 年以下有期徒刑、拘役或1 千元以
下罰金。
犯前項之罪因而致人於死者，處無期徒刑或7 年以上有期徒刑；
致重傷者，處3 年以上10年以下有期徒刑。

司法院資訊處製作；財團法人民間司法改革基金會備份。
